【裁判字號】    97,聲,2885
【裁判日期】    970905
【裁判案由】    聲明異議
【裁判全文】
臺灣臺北地方法院民事裁定              97年度聲字第2885號
異  議  人  傑和機電工程股份有限公司
法定代理人  甲○○
上列異議人因本院97年度取字第1860號取回提存物事件，對於本
院提存所於民國97年7月7日（97）取勇字第3192號函所為之處分
，聲明異議，本院裁定如下：
    主  文
異議駁回。
    理  由
一、異議人異議意旨略以：伊所主張假扣押保全之款項係新台幣
    （下同）12,935,943元，並非本院提存所所稱之21,762,356
    元。又伊所欲保全之款項包括竹科篤行營區污水處理廠新建
    工程、PE09406A園區四期竹南基地污水處理廠第二階段擴建
    工程及台中基地開發工程污水處理廠一期二階工程等三項工
    程（下合稱系爭工程），案外人志品科技股份有限公司（下
    稱志品公司）所簽發與伊之支票內容係做為系爭工程內容之
    款項，是其基本原因事實基礎本屬同一。另志品公司所簽發
    之以華南商業銀行龍江分行為付款人、發票日為民國97年2
    月29日、支票號碼為RC0000000、票載金額為357萬元之支票
    已含括於伊所取得之臺灣士林地方法院97年度促字第9828號
    支付命令所列給付範圍之內；況志品公司積欠伊之債權已達
    21,762,356元，而伊僅就其中12,935,943元主張假扣押，伊
    所取得之支付命令內容所確認之款項已達17,611,631元，遠
    超過所主張假扣押保全之12,935,943元，足見本件應供擔保
    之原因已消滅，是本院提存所所為97年7月7日（97）取勇字
    第3192號函之處分內容尚有未洽，爰具狀聲明異議等語。
二、按假扣押所保全之請求，其本案訴訟已獲全部勝訴判決確定
    者，擔保提存之提存人於提存後得聲請該管法院提存所返還
    提存物，提存法第18條第1項第5款定有明文。次按，提存事
    件屬非訟事件，提存所僅得就形式上之程式為審查，關乎實
    體之原因事實，提存所並無權為審查、認定此觀提存法施行
    細則第2、5條規定自明。又所謂假扣押之「本案」，係指因
    假扣押而保全其執行所應提起之訴訟，其訴訟之當事人、請
    求標的與所適用之法律關係均應相同。其立法意旨在於假扣
    押所保全之請求，其本案訴訟獲全部勝訴判決確定者，因債
    權人之請求確實存在，債務人自應忍受債權人以假扣押對其
    權利所受之限制，而不認其就債權人所提存之提存物有受損
    害賠償擔保之權利，債權人自得聲請返還提存物。
三、經查，本件異議人所據以聲請取回提存物之臺灣士林地方法
    院97年度促字第9828號支付命令係命志品公司清償支付命令
    聲請狀附表所列6筆支票票款合計17,611,631元，而異議人
    係就志品公司應給付之21,762,356元中之12,935,943元提供
    擔保假扣押。就形式上觀之，並無法認定前開確定支付命令
    給付票款之部分即為假扣押所保全之部分工程款，要難謂與
    提存法第18條第1項第5款之規定相符，本院提存所就形式上
    之程式為審查，並無不當；縱志品公司所簽發之支票之基本
    原因事實基礎同一，亦屬有關異議人與志品公司間權利義務
    之實體爭執，揆諸前開說明，自不在提存所得以審究之範圍
    內，從而本院提存所所為之處分洵無不當，本件異議非有理
    由，應予駁回。
四、綜上所述，本件異議人依提存法第18條第1項第5款規定，向
    本院提存所聲請返還系爭提存物，於法不合，不應准許。本
    院提存所未予准許，核無違誤，異議人聲明異議，為無理由
    ，應予駁回。爰依非訟事件法第21條第2項，裁定如主文。
中    華    民    國    97    年    9     月    5     日
                  民事第四庭    法  官  黃柄縉
以上正本係照原本作成
如對本裁定抗告須於裁定送達後10日內向本院提出抗告狀，並繳
納抗告費新臺幣1,000元
中    華    民    國    97    年    9     月    5     日
                                書記官  蔡凱如


司法院資訊處製作；財團法人民間司法改革基金會備份。
